【裁判字號】    99,消債更,72
【裁判日期】    990430
【裁判案由】    更生事件
【裁判全文】
臺灣板橋地方法院民事裁定            99年度消債更字第72號
聲  請  人  甲○○
代  理  人  鄒純忻律師
上列當事人聲請消費者債務清理事件，本院裁定如下：
    主  文
聲請人甲○○自中華民國九十九年四月三十日下午四時起開始更
生程序。
本件得由司法事務官進行更生程序。
    理  由
一、按法院開始更生程序之裁定，應載明其年、月、日、時，並
    即時發生效力；又法院裁定開始更生或清算程序後，得命司
    法事務官進行更生或清算程序，消費者債務清理條例第45條
    第1 項、第16條第1 項前段分別定有明文。
二、本件聲請意旨略以：聲請人因有不能清償債務之虞之情事，
    目前積欠銀行授信、信用卡等無擔保債務，合計為新臺幣（
    下同）1,920,899 元，前於民國97年11月17日與最大債權金
    融機構國泰世華商業銀行股份有限公司（下稱國泰世華銀行
    ）請求協商還款方案，惟協商不成立，因該銀行提出之協商
    條件為每月清償9,015元，分180期清償完畢之協商方案，然
    聲請人當時收入僅有家庭代工薪資每月14,000元，若同意此
    還款方案，聲請人將無法負擔最低生活所需費用，是以無法
    達成協商，爰請求裁定准予更生云云。
三、經查：
  (一)聲請人於提出本件更生之聲請前，曾向聲請人之最大債權金
    融機構國泰世華銀行表明協商之意思，經該銀行於97年11月
    17日通知協商不成立，此有聲請人提出前置協商不成立通知
    書影本在卷可參。聲請人據以聲請更生，本院自應綜合聲請
    人目前全部收支及財產狀況，評估是否已不能維持符合人性
    尊嚴之最基本生活條件，而有「不能清償或不能清償之虞」
    之情。
  (二)就聲請人本人之必要生活支出部份，聲請人並未提出全部憑
    證以資證明，無從審酌是否均屬必要之費用，此部份因消費
    者債務清理條例之立法目的，係為使不幸陷入經濟困境之人
    得以清理債務、重建生活，並在清理過程中能保有符合人性
    尊嚴之最低基本生活，而非維持債務人過去慣常之寬逸生活
    ，是於評估債務人是否有不能清償或履行原協商方案是否顯
    有重大困難時，並非由聲請人任意主張其基本生活費用之數
    額，否則將造成揮霍無度以致清償能力降低，反而易使更生
    程序無從進行，因此本院認應以內政部所公告之99年度臺灣
    省低收入戶最低生活費用每人每月為9,829 元計算始為合理
    。另聲請人主張其每月薪資收入14,000元，又別無其他財產
    ，此有財政部臺灣省北區國稅局財產歸屬資料清單、96年度
    及97年度綜合所得各類所得資料清單、勞工保險被保險人投
    保資料表等件在卷可證，扣除聲請人本人每月支出之生活費
    ，以前開最低生活費用每人每月9,829 元計算，其每月僅剩
    4,171多元，加以聲請人債務高達1,920,899元，已顯無清償
    之可能。
四、綜上所述，本件聲請人為一般消費者，並未從事營業活動。
    其有無法清償債務之虞情事，無法依協議履行亦不可歸責於
    聲請人，又所負無擔保或無優先權之債務，並未逾1,200 萬
    元，且未經法院裁定開始清算程序或宣告破產，復查無消費
    者債務清理條例第6 條第3 項、第8 條或第46條各款所定駁
    回更生聲請之事由存在，則聲請人聲請更生，應屬有據，自
    應准許。
五、又本件聲請人雖亦為保全處分之聲請，惟本院既已准許更生
    ，有如前述，即無另再准予保全財產之處分之必要。至於聲
    請人於更生程序開始後，應另提出足以為債權人會議可決或
    經法院認為公允之更生方案以供採擇，俾免更生程序進行至
    依消費者債務清理條例第61條規定應行清算之程度，附此敘
    明。
六、依消費者債務清理條例第11條第1項、第45條第1項、第16條
    第1項，裁定如主文。
中    華    民    國    99    年    4     月    30    日
                  民事第一庭    法  官  黎文德
上為正本係照原本作成
本件不得抗告
本裁定已於99年4月30日下午4時公告。
中    華    民    國    99    年    4     月    30    日
                                書記官  趙彬

司法院資訊處製作；財團法人民間司法改革基金會備份。
